【裁判字號】    89,訴,1637
【裁判日期】    900911
【裁判案由】    毒品危害防制條例
【裁判全文】
臺灣桃園地方法院刑事判決                        八十九年度訴字第一六三七號
    公訴人  臺灣桃園地方法院檢察署檢察官
    被  告  甲○○
右列被告因案件，經檢察官提起公訴（八十九年度毒偵字第三九九六號），本院判決
如左：
     主  文
甲○○連續施用第二級毒品，處有期徒刑伍月，如易科罰金以參佰元折算壹日。
被訴施用第一級毒品部分無罪。
     事  實
一、甲○○於民國八十八年六月一日因施用第二級毒品安非他命，經依本院以八十八
    年度毒聲字第二八一三號裁定送勒戒處所觀察、勒戒後，認無繼續施用毒品之傾
    向，經台灣桃園地方法院檢察署檢察官於八十八年六月一日以八十八年度偵字第
    七六八二號不起訴處分在案。詎仍不知悔悟，復基於施用第二級毒品安非他命之
    概括犯意，自八十九年五月間某日起至同年九月十五日前一、二日間，以每週施
    用一次之頻率，連續在其位於桃園市○○○街十六巷三弄一號三樓之住處，將安
    非他命置於吸食器內點火加熱產生氣體後予以吸食之方式，施用第二級毒品安非
    他命，嗣於八十九年六月二十一日上午十時五十分許，依通知前往桃園分局接受
    尿液調驗時，經本院將其尿液送法務部調查局檢驗結果呈安非他命陽性反應，嗣
    經檢察官聲請本院以八十九年度毒聲字第五五七九號裁定送勒戒處所觀察、勒戒
    ，而於八十九年九月十五日入所時採尿檢驗結果亦呈安非他命陽性反應而查悉上
    情，其經勒戒處所認有繼續施用毒品傾向，業由本院以八十九年毒聲字第六三○
    九號裁定令入戒治處所施以強制戒治。
二、案經桃園縣警察局桃園分局報請台灣桃園地方法院檢察署檢察官偵查起訴。
     理  由
壹、有罪部分
一、右揭犯罪事實，業據被告甲○○於本院審理中坦承不諱，且被告於八十九年九月
    十五日入所後接受台灣桃園看守所附設勒戒處所採尿送驗結果，均呈甲基安非他
    命陽性反應，有台灣桃園監獄八十九年九月十八日不法藥物尿液檢定書及法務部
    調查局八十九年十二月二十九日（八九）陸（一）字第89098495號檢驗通知書各
    一紙附卷可稽，核與被告上述自白相符。雖被告先後於八十九年六月二十一日、
    同年八月四日，分別在桃園縣警察局桃園分局、台灣桃園地方法院檢察署接受採
    尿送驗，經台灣檢驗科技股份有限公司、桃園縣衛生局檢驗結果，一呈安非他命
    陰性反應，一則未檢出有安非他命陽性反應，惟經本院再將上開警局所採尿液送
    法務部調查局複驗，經以螢光偏極免疫分析法篩驗，氣相層析質譜儀分析法進一
    步確認結果，確呈甲基安非他命陽性反應，有該局九十年五月二十二日（90）陸
    （一）字第90031396號檢驗通知書一紙在卷可參，而經本院就上開檢驗結果何以
    與台灣檢驗科技股份有限公司檢驗結果呈不同反應一節函詢法務部調查局，經函
    覆以：本案檢出甲基安非他命濃度係237ng／mL，高於本局檢出閾值200ng／mL，
    故作檢驗結果為甲基安非他命陽性反應之研判，台灣檢驗科技公司之閾值為500
    ng／mL，因此判為陰性反應，有卷附該局九十年六月十八日（90）陸（一）字第
    90134071號函可參，同理，上述桃園縣衛生局對於安非他命之最低檢測量亦為
    500ng／mL，而被告尿液中之安非他命濃度僅237ng／mL，自無法檢測出，並非二
    者有何差異，且按氣相層析質譜儀分析法乃目前就藥物篩檢結果必須進一步確認
    時所最常採用之確認方法，因此在良好的操作條件下，以氣相層析質譜儀作藥物
    及其代謝物之定性及定量分析，幾乎不會有偽陽性反應產生，此有行政院國軍退
    除役官兵輔導委員會台北榮民總醫院八十三年四月七日（八三）北總內字第○三
    ○五九號函可稽，從而上開台灣檢驗科技股份有限公司及桃園縣衛生局之檢驗報
    告均不足為被告有利之認定，被告確有施用第二級毒品安非他命之行為，洵堪認
    定。又被告曾因施用毒品案件，經依本院以八十八年度毒聲字第二八一三號裁定
    送觀察、勒戒後，認無繼續施用毒品之傾向，經台灣桃園地方法院檢察署檢察官
    於八十八年六月一日以八十八年度偵字第七六八二號不起訴處分在案，其於五年
    內再犯本件施用第二級毒品之罪，經依本院以八十九年度毒聲字第五五七九號裁
    定送勒戒處所觀察、勒戒後，認有繼續施用毒品之傾向，由本院以八十九年毒聲
    字第六三○九號裁定令入戒治處所施以強制戒治等情，亦有上開不起訴處分書一
    紙、本院裁定二件暨台灣桃園看守所附設勒戒處所所八十九年十月四日函附有無
    繼續施用毒品傾向證明書一紙附卷可查，從而本件事證明確，應依法論科。
二、核被告所為，係犯毒品危害防制條例第十條第二項之施用第二級毒品罪，被告為
    施用毒品而持有毒品之低度行為，為其施用毒品之高度行為所吸收，不另論罪。
    其先後多次施用第二級毒品安非他命之行為，時間緊接、方法相同、犯構成要件
    相同之罪，顯係基於概括犯意反覆為之，為連續犯，應以一罪論，並加重其刑。
    另公訴意旨雖未論及被告自八十九年六月二十一日十時五十分許採驗尿液後起至
    八十九年九月十五日前一、二日間，有施用第二級毒品安非他命之犯行，然此部
    分之事實與檢察官起訴經本院認定有罪部分具有連續犯之裁判上一罪關係，為起
    訴效力所及，本院自應併予審究，合予說明。爰審酌被告前因施用毒品案件，經
    送勒戒處所觀察、勒戒出所後，竟因意志不堅再染毒癮，惟尚屬自殘行為以及其
    施用時間之長短、次數多寡、犯後態度良好並坦承犯行等一切情狀，量處如主文
    所示之刑；又被告行為後，刑法第四十一條易科罰金之規定，已於九十年一月四
    日修正，並經總統於同年月十日公布，業於同年月十二日生效，修正後得易科罰
    金之規定，由最重本刑三年以下有期徒刑之罪，修正為五年以下有期徒刑之罪，
    兩者相較，並無不同，爰依刑法第二條第一項前段規定，適用裁判時即修正後之
    刑法第四十一條第一項之規定，諭知易科罰金之折算標準，以資懲儆。希被告經
    此偵審程序及科刑教訓後，能深切醒悟，痛下決心革除惡習，勿再重蹈覆轍，而
    有負國家為助成其戒斷毒癮所付出之社會成本與殷切期待。
貳、無罪部分
一、公訴意旨略以：被告甲○○於八十八年六月一日因施用第二級毒品安非他命送觀
    察、勒戒後認無繼續施用毒品傾向，而以八十八年度偵字第七六八二號不起訴處
    分在案。詎猶不思悔戒，復基於概括犯意，自其後不詳時間起，連續在桃園縣市
    等不詳處所，再行非法施用第一級毒品海洛因，迄八十九年六月二十一日十時五
    十分許，為警採尿查獲上情。因認被告涉有非法施用第一級毒品海洛因罪嫌。
二、按犯罪事實應依證據認定之，無證據不得推定其犯罪事實；又不能證明被告犯罪
    者，應諭知其無罪之判決，刑事訴訟法第一百五十四條、第三百零一條第一項分
    別定有明文。本件公訴人認被告甲○○涉有施用第一級毒品海洛因罪嫌，無非以
    被告經採尿檢驗呈鴉片類陽性反應之台灣檢驗科技股份有限公司八十九年七月五
    日濫用藥物尿液檢驗報告一紙為其唯一論據，惟訊據被告甲○○則堅決否認有公
    訴人所指上開犯行。經查，被告甲○○於八十九年六月二十一日上午十時五十分
    許至桃園縣警察局桃園分局接受採尿，經送台灣檢驗科技股份有限公司檢驗結果
    雖呈鴉片類陽性反應，惟經本院將其上開尿液（編號：1068）送法務部調查局複
    驗結果，嗎啡及可待因均呈陽性反應，而依嗎啡、可待因於尿液中含量比例研判
    應係施用含可待因之藥物所致，有該局九十年五月二十二日（90）陸（一）字第
    90031396號檢驗通知書一紙在卷可按，本院就有關人體施用嗎啡及可待因之代謝
    問題及本件係屬第二級抑第三級之可待因等事項函詢法務部調查局，經函覆稱：
    依據英國藥學協會所編之ＣＬＡＲＫＳ  ＩＳＯＬＡＴＩＯＮ  ＡＮＤ  ＩＤＥ
    ＮＴＩＦＩＣＡＴＩＯＮ  ＯＦ  ＤＲＵＧＳ乙書記載服用口服製劑之可待因，
    在二十四小時內百分之八十六的代謝物會排泄至尿液中，其中游離態和結合態之
    可待因含量佔百分之四十至七十，游離態之嗎啡含量佔百分之五至十五，但此一
    況會因服用劑量或個人代謝狀況差異等因素之影響而不同，故人體施用一定劑量
    含可待因藥物，可由其所排尿液檢出嗎啡及可待因陽性反應，本件游離態嗎啡濃
    度係206ng／mL，游離態可待因濃度係5383ng／mL，即尿液中可待因濃度遠大於
    嗎啡濃度，故檢驗結果研判尿液當事人應係服用一定劑量含可待因藥物所致（一
    般尿液中可待因及嗎啡含量比例大於一，即有可能係因服用可待因所致），台灣
    檢驗科技股份有限公司於本案檢驗報告中確認檢驗結果欄記載可待因與嗎啡濃度
    二者含量比例，與本局檢驗結果相當類同，若以前述原則研判，亦會得相同之檢
    驗結果，至本案尿液當事人施用何種含可待因之藥品，無法從尿液檢驗查知，有
    該局九十年六月十八日（90）陸（一）字第90134071號函附卷可考，是依上開調
    查局之函釋對照卷附前揭台灣檢驗科技股份有限公司之檢驗報告所載可待因及嗎
    啡之濃度、比例，堪認被告確係因施用含可待因之藥物致驗呈鴉片類陽性反應，
    且被告另於八十九年八月四日經依本院裁定送觀察、勒戒時，在台灣桃園看守所
    附設勒戒處所接受採尿檢驗，經送台灣桃園監獄衛生科檢驗結果並無嗎啡成分之
    反應，本院為臻慎重，復將被告上開尿液（編號：6889）送法務部調查局複驗，
    亦呈嗎啡陰性反應，此分別有台灣桃園監獄八十九年九月十八日不法藥物尿液檢
    定書、法務部調查局八十九年十二月二十九日（八九）陸（一）字第89098495號
    檢驗通知書各乙紙在卷可稽，本件實乏積極證據足資證明被告確有公訴人所指施
    用第一級毒品海洛因之犯行，被告此部分之犯罪尚屬不能證明，自應諭知被告無
    罪之判決，至被告究係施用第二級或第三級毒品可待因，因未據檢察官起訴，本
    院無從置喙，併此敘明。
據上論斷，應依刑事訴訟法第二百九十九條第一項前段、第三百零一條第一項、毒品
危害防制條例第十條第二項、第二十條第三項前段、刑法第十一條前段、第二條第一
項前段、第五十六條、修正後刑法第四十一條第一項前段、罰金罰鍰提高標準條例第
二條，判決如主文。
本案經檢察官林秀敏到庭執行職務。
中      華      民      國      九十      年      九      月    十一    日
                                臺灣桃園地方法院刑事第五庭
                                    審判長法  官  范清銘
                                          法  官  陳彥宏
                                          法  官  鍾淑慧
右正本證明與原本無異。
如不服本判決，應於判決送達後十日內向本院提出上訴狀( 應附繕本 )，上訴於
臺灣高等法院。
                                          書記官  吳一凡
中      華      民      國      九十      年      九      月    十四    日
附論罪科刑依據之法條：
毒品危害防制條例第十條
施用第一級毒品者，處六月以上五年以下有期徒刑。
施用第二級毒品者，處三年以下有期徒刑。


司法院資訊處製作；財團法人民間司法改革基金會備份。
